臺灣高等法院臺南分院刑事判決　　　　　　　九十一年度上易字第一二五號　Ｃ
　　　上　訴　人　臺灣台南地方法院檢察署檢察官
　　　被　　　告　丙　○　○
右上訴人因被告偽造文書等案件，不服臺灣台南地方法院九十一年度易字第五三六號
中華民國九十一年七月二十二日第一審判決（起訴案號：臺灣台南地方法院檢察署九
十年度偵字第一０九九八號），提起上訴，本院判決如左：
      主      文
上訴駁回。
      理      由
一、公訴意旨略以：被告丙○○與其債權人乙○○間因給付票款事件，經乙○○取得
    執行名義（台灣台南地方法院八十六年度促字第三一０八七號支付命令及其確定
    證明書），嗣於將受強制執行之際，意圖損害乙○○之債權，而與甲○○基於共
    同犯意，於民國九十年一月八日通謀虛偽訂立抵押權設定契約書，佯為擔保二人
    間實不存在之新台幣（下同）一千五百萬元債權，而約定由丙○○將其所有坐落
    台南市○○段二八之四、二八之五、二八之六地號土地設定抵押權予甲○○，並
    於同日向台南市東南地政事務所辦理抵押權設定登記，使不知情之該所承辦公務
    員將該不實之事項登載於職務上所掌之土地登記簿上，足生損害於土地登記之正
    確性及債權人乙○○，因認被告丙○○、乙○○二人均涉犯刑法第二百十四條使
    公務員登載不實及同法第三百五十六條之損害債權罪嫌云云。
二、按犯罪事實應依證據認定之，無證據不得推定其犯罪事實；又不能證明被告犯罪
    者，即應諭知無罪之判決，刑事訴訟法第一百五十四條、第三百零一條第一項分
    別定有明文。又認定犯罪事實所憑之證據，無論為直接證據或間接證據，其為訴
    訟上之證明，需於通常一般人均不致有所懷疑，而得確信其為真實之程度者，始
    得據為有罪之認定，倘其證明尚未達此一程度，而有合理之懷疑存在時，法院即
    無從為有罪之認定，最高法院七十六年台上字第四九八六號判例可資參照。
三、本件公訴人認被告二人涉有使公務員登載不實及損害債權之罪嫌，無非以告訴人
    乙○○之指述及抵押權設定契約書影本及土地登記簿謄本各一份資為依據。然訊
    據被告二人堅決否認有前揭犯行，均辯稱：雙方於一、二十年前就有金錢往來，
    雖然未寫借據，但每借一筆都會開支票，目前尚有欠款一千五百萬元，所以雙方
    並未成立虛偽債權，當然不成立使公務員登載不實之問題。至於告訴人乙○○，
    早在之前八十七年間曾經就丙○○所有名下三筆土地強制執行，但沒有效果，後
    來在八十八年撤銷強制執行後，才由被告甲○○設定抵押權，所以根本沒有損害
    債權的問題等語。
四、經查：
（一）被訴使公務員登載不實部分：
      被告二人間自七十九年七月間起至八十二年五月間止，確實存在債權債務關係
      ，此有丙○○所有活期儲蓄存款存摺明細影本一份、借貸明細表一紙附卷，且
      雙方並曾為擔保該尚未清償之債務，而分別於八十五年一月十日、八十六年五
      月三日設定五百萬元及一千萬元之抵押權，此亦有台南市台南地政事務所八五
      南所他字第０六三九八四號、台南市東南地政事務所八六東南他字第００三六
      八六號他項權利證明書各一紙附卷足憑，且前開二次抵押權之標的物，嗣並分
      別經以八十五年南院慶執良字第一一一四四號、八十六年南院慶執良字第九六
      四三號拍定，被告甲○○則以抵押權人名義參與分配，前者分得二百六十九萬
      六千元；後者則分文未得乙節，有原審民事執行處強制執行金額計算書分配表
      足資佐憑，是被告丙○○在該二次分配後，既然尚積欠債權人即被告甲○○一
      千二百多萬尚未清償，則本件被告丙○○於九十年一月八日將坐落台南市○○
      段二八之四、二八之五、二八之六號三筆土地（下稱系爭土地）設定抵押權予
      被告甲○○乙情，自無所謂虛偽成立債權債務關係，而使公務員登載不實之情
      事。
（二）被訴損害債權部分：
      按刑法第三百五十六條損害債權罪，需債務人於將受強制執行之際，意圖損害
      債權人之債權，而毀壞、處分或隱匿其財產，為構成要件，若已執行完畢之後
      ，發生糾葛，自與該條規定不相當，（最高法院二十三年上字第三三三九號判
      例意旨可資參照）。查本件告訴人乙○○於八十六年間向原審民事執行處聲請
      對被告丙○○之支付命令，並經核准後，取得八十六年度促字第三一０八七號
      支付命令，並聲請原審民事執行處就系爭土地三筆為強制執行（八十七年度執
      字第一七九五號），但因在八十八年間拍賣三次均無人應買，其執行顯無實益
      乙節，經原審民事執行處發給債權憑證，而完成該次強制執行程序乙情，有該
      債權憑證一紙附卷足稽，並經本院調取上開民事執行卷核閱無訛，是被告丙○○與甲○○於九十年一月八日始就系爭土地設定抵押，既已在告訴人乙○○於
      八十八年間之前開強制執行程序完成後，自不生損害債權問題。
五、此外，復查無其他積極證據，足資證明被告二人涉有公訴人所指之犯行，即應認
    不能證明被告二人犯罪，自均應為無罪判決之諭知。原審以不能證明被告犯罪，
    諭知被告無罪，核無不合。檢察官上訴意旨仍執前詞指摘原判決採證不當，為無
    理由，應予駁回。
據上論斷，應依刑事訴訟法第三百六十八條，判決如主文。
本案經檢察官蘇南桓到庭執行職務。
中    華    民    國      九十一      年      十      月    十七        日
                                  臺灣高等法院臺南分院刑事第二庭
                                      審判長法官  游    明    仁
                                            法官  陳    清    溪
                                            法官  蘇    重    信
右正本證明與原本無異。
不得上訴。
                                      法院書記官  李    珍    鳳
中    華    民    國      九十一      年      十      月     二十一     日
